【裁判字號】    89,自,703
【裁判日期】    900427
【裁判案由】    違反著作權法
【裁判全文】
臺灣臺北地方法院刑事判決                          八十九年度自字第七三號
    自  訴  人  臺灣戊○○○經紀有限公司
    代  表  人  乙○○
    代  理  人  黃秀蘭律師
                陳超凡律師
    被      告  合音科技股份有限公司
    兼  右一人
    代  表  人  丁○○
    被      告  甲○○○科技有限公司
    兼  右一人
    代  表  人  丙○○
    右二人共同
    選任辯護人  賴以祥
                羅明通
                陳彥任
右列被告等因違反著作權法案件，經自訴人提起自訴，並經台灣台北地方法院檢察署
檢察官移請併辦（同署八十九年度偵字第一一○四八），本院判決如左：
    主  文
合音科技股份有限公司、丁○○、甲○○○科技有限公司、丙○○均無罪。
    理  由
一、自訴意旨略以：被告丙○○係被告甲○○○科技有限公司（下稱金嗓公司）之代
    表人，緣自訴人台灣戊○○○經紀有限公司之前身滾石國際音樂經紀有限公司於
    八十六年十月十三日與被告金嗓公司簽訂影音同步錄音複製授權契約書，由自訴
    人將享有著作財產權或經著作權人委託代理之音樂著作共五十七首，非專屬授權
    金嗓公司將該音樂作品重製成電腦合成音樂檔案，並限儲存於電腦磁片，且約定
    僅得使用一次，詎被告金嗓公司卻逾越授權範圍，除重製儲存於電腦磁片中，更
    連續將之重製儲存於ＩＣ晶片中，以插卡式卡匣附於其所新研發製造之ＣＰＸ９
    ００插卡式家庭電腦伴唱機於市面上，連續公開銷售。而被告合音科技股份有限
    公司（下稱合音公司）則係被告金嗓公司之經銷商，代表人即被告丁○○更是被
    告金嗓公司之股東，明知被告金嗓公司上開侵害行為，竟仍連續陳列、販售上開
    侵害著作權之物，因認被告丙○○涉犯有著作權法第九十一條第二項之罪，被告
    丁○○設犯著作權法第九十二條第三款之罪，被告金嗓公司、合音公司則應分別
    依同法第一百零一條第一項之規定科處罰金。
二、查自訴人雖於八十九年五月三十日即向台灣台北地方法院檢察署以相同事實具狀
    提出告訴，認被告丙○○涉所犯法條係著作權法九十四條之常業重製罪，於八十
    九年八月一日始更向本院提起本件自訴，被告因而辯稱其違反刑事訴訟法三百二
    十三條第一項之規定，但本院認此項起訴程序違背規定之瑕疵，並非不可治癒之
    瑕疵，苟自訴人於法院為不受理判決前得補正此項瑕疵，則仍應為實體判決。況
    本件自訴人於告訴狀或自訴狀中，指訴就被告丙○○所涉犯之犯罪事實，就形式
    上觀之，亦難以判斷究係著作權法第九十一條第二項或係同法第九十四條之罪嫌
    ，而自訴人於本院判決前，即於第一次審理期日，當庭更正，復另具狀稱「認被
    告丙○○係涉犯著作權法第九十一條第二項之罪，關於常業犯之記載係誤植」等
    語，應認已為程序上瑕疵之補正，合先說明。
三、訊據被告丙○○、丁○○均堅決否認有違反著作權法之犯行，被告丙○○辯稱：
    金嗓公司將錄製完成之電腦合成音樂檔案，先以傳統磁片儲存，而後轉儲存燒錄
    在所生產之伴唱機主機晶片中，並未逾越授權使用範圍等語。被告丁○○則辯稱
    ：合音公司僅係經銷商，金嗓公司稱版權沒問題，授權範圍爭執的事情，其不清
    楚等語。
四、本件依自訴人與被告金嗓公司等之爭辯，無非使用範圍之爭執而已。按著作權法
    第三十七條第一項規定：「著作財產權人得授權他人利用著作，其授權利用之地
    域、時間、內容、利用方法或其他事項，依當事人之約定；其約定不明之部分，
    推定為未授權。」故本件所應探究者，厥為當事人對於授權使用範圍之約定為何
    ？此當然牽涉契約內容之意思表示解釋問題，自訴人就此法律問題聲請送鑑定，
    殊有違誤，核無必要。由於本件係自訴人與被告金嗓公司間第一次之音樂授權交
    易，解釋卷附雙方所簽訂之影音同步錄音複製授權契約書，其交易背景，即為何
    簽訂該契約，其所欲達成之經濟目的，自係首要考量者。自訴人於簽約時知悉被
    告金嗓公司係一生產伴唱機之業者，亦知悉錄製歌曲之目的，係為供伴唱機使用
    ，此經自訴人供承在卷（見本院九十年三月九日訊問筆錄），此由該授權契約書
    第一項第一款第一目約定：「在本地區同步配音或錄製附表中所示之影片製作之
    音軌（下稱本產品）及附表中所示音樂作品（下稱本樂曲），並得依本條例發表
    本產品之重製品。」而所謂本產品依契約之定義，則指金嗓多媒體伴唱機，本樂
    曲則指授權之歌曲，而所謂音軌，據證人即代表自訴人簽署該合約之張惠思證稱
    ：「歌曲必須與畫面同步配音，必須將同步配音之結果儲存在磁片中，才能插入
    伴唱機將影音重現」，於實際技術上，則係先將所有樂器之音樂，轉換成電腦符
    號，依照比例混音後，電腦資料（ＤＡＴＡ，數位化之電腦符號）藉助伴唱機之
    發聲卡解碼發出音樂聲音，此經證人廖士華、林志坤證述屬實；而電腦資料可儲
    存在任何電腦儲存媒體中，包括電腦磁片中，此亦經證人廖士華、林志坤證述在
    卷，而本件所涉及之傳統磁碟片、或儲存容量較大之晶片，均係儲存媒體，為自
    訴人及被告等所不爭執。證人張惠思並證稱：「以契約來看，一定是我們先授權
    ，所以簽契約時，應該還沒有產品」，而於八十六年十月間，伴唱業者於生產、
    錄製技術上，係先將完成混音後之電腦資料，儲存於傳統磁片中，因傳統磁片之
    容量只有一．四四ＭＢ，僅得儲存二十至三十首一般歌曲，故須再將傳統磁片所
    儲存之電腦資料燒錄於伴唱機主機中，透過發聲卡發出音樂，並無業者首次賣伴
    唱機時，直接將磁片賣給消費者，只有事後出新歌時，將新歌儲存在磁片裡，將
    磁片連同歌單賣予消費者，作為補充用途，此項商場事實，並經該二證人供證無
    訛，詰之證人張惠思亦證稱：其於簽約時知悉此商場事實（上開證言均見本院九
    十年三月二十三日訊問筆錄）。由上可知，自訴人於簽約時，知悉被告金嗓公司
    係一生產伴唱機之業者，即將生產伴唱機，故須自訴人授權錄製歌曲，錄製後之
    歌曲將先儲存於傳統磁片中，而後再轉燒錄於伴唱機主機中，隨同伴唱機銷售供
    消費者使用之事實，應堪以認定。簡言之，本件依雙方之簽約背景，就其所欲達
    成之經濟目的而言，自訴人之授權使用範圍為「授權被告金嗓公司就自訴人所授
    權歌曲同步配音錄製成電腦音樂合成資料，供被告金嗓公司所生產之伴唱機使用
    ，即經由伴唱機之發聲卡解碼，發出音樂供購買伴唱機之消費者使用」。易言之
    ，其使用方式，不論係以磁片插入伴唱機之卡匣藉發聲卡解碼電腦資料發聲，或
    直接燒錄於主機晶片中藉發聲卡發聲，均屬上開授權使用之範圍。至自訴人所據
    以指訴被告金嗓公司逾越授權使用範圍之契約書附表中明定：「使用形式ＭＩＤ
    Ｉ電腦磁片」，雖指向傳統電腦磁片，但此終究僅係自訴人得否據以為權利金計
    算之基礎而已，並不得作為授權使用範圍之依據，不再贅述。而被告合音公司僅
    係被告金嗓公司之經銷商，其代表人即被告丁○○信賴被告金嗓公司係經授權使
    用，更不得遽認其有何侵害他人著作財產權之主觀犯意，更何況被告金嗓公司並
    未逾越授權使用範圍，已如上述。此外，復查無其他積極證據足資認定被告等有
    自訴人指稱違反著作權法之犯行，既不能證明其犯罪，依法應為無罪之諭知。
據上論斷，應依刑事訴訟法第三百四十三條、第三百零一條第一項，判決如主文。
中    華    民    國      九十        年      四      月    二十七    日
                                      臺灣臺北地方法院刑事第四庭
                                          法  官  侯水深
右正本證明與原本無異。
如不服本判決，應於判決送達後十日內，向本院提出上訴狀。
                                          書記官  陳彥蕖
中    華    民    國      九十        年      四      月    二十七    日


司法院資訊處製作；財團法人民間司法改革基金會備份。
